臺灣高等法院刑事判決
109年度上易字第120號
上  訴  人  
即  被  告  盧省忠



選任辯護人  陳偉芳律師
            許世賢律師     
上列上訴人因毀損案件，不服臺灣桃園地方法院108年度審易字
第1347號，中華民國108年11月25日第一審判決（起訴案號：臺
灣桃園地方檢察署108年度偵字第1869號），提起上訴，本院判
決如下：
    主  文
上訴駁回。
    犯罪事實
一、盧省忠與林綉麗曾為同事及朋友，因事發生糾紛爭執，盧省
    忠竟基於毀損之犯意，於民國107 年6 月18日下午1 時26分
    許，駕駛車牌號碼0000-00 號自用小客車，至林綉麗位於桃
    園市○○區○○路0 段000 巷000 弄00號之住處，徒手將上址住
    處大門外電箱內電線拉斷，致該電線毀損致令不堪使用，而
    生損害於林綉麗。
二、案經林綉麗訴由桃園市政府警察局大溪分局報告臺灣桃園地
    方檢察署檢察官偵查起訴。
    理  由
壹、證據能力部分：
一、按被告以外之人於審判外之陳述雖不符刑事訴訟法第159 條
    之1 至之4 等4 條之規定，而經當事人於審判程序同意作為
    證據，法院審酌該言詞陳述或書面陳述作成時之情況，認為
    適當者，亦得為證據；當事人、代理人或辯護人於法院調查
    證據時，知有刑事訴訟法第159 條第1 項不得為證據之情形
    ，而未於言詞辯論終結前聲明異議者，視為有前項之同意，
    同法第159 條之5 定有明文。立法意旨在於傳聞證據未經當
    事人之反對詰問予以核實，原則上先予排除。惟若當事人已
    放棄反對詰問權，於審判程序中表明同意該等傳聞證據可作
    為證據；或於言詞辯論終結前未聲明異議，基於尊重當事人
    對傳聞證據之處分權，及證據資料愈豐富，愈有助於真實發
    見之理念，且強化言詞辯論主義，使訴訟程序得以順暢進行
    ，上開傳聞證據亦均具有證據能力。本案下列所引用之被告
    以外之人於審判外之陳述（包含書面陳述），性質上均屬傳
    聞證據，檢察官及上訴人即被告盧省忠（下稱被告）、辯護
    人於本院準備程序及審理時均表示同意有證據能力（見本院
    卷第63-64頁、第105-106），且迄本院言詞辯論終結前，均
    未主張有刑事訴訟法第159 條第1 項不得為證據之情形，本
    院審酌上開證據作成時之情況，認應無違法或不當情事，與
    本案待證事實間復具有相當之關聯性，以之作為證據應屬適
    當，依刑事訴訟法第159 條之5 第2 項之規定，認有證據能
    力。
二、另本件認定事實所引用之非供述證據，並無證據證明係公務
    員違背法定程序所取得，檢察官、被告及辯護人於本院審判
    程序中復未於言詞辯論終結前表示異議，應認有證據能力。
貳、實體方面：
一、上訴人即被告之供述及辯解：
　　訊據被告盧省忠固不否認有於107 年6 月18日下午1 時26分
    許，至桃園市○○區○○路0 段000 巷000 弄00號，並將該址大
    門外電箱內電線拉斷之事實，惟矢口否認有何毀損之犯行，
    辯稱：其所拉扯的電線是接到伊蓋的工寮云云
二、認定被告犯罪事實依憑之證據及理由：
　㈠證人即告訴人林綉麗於上揭時、地之住所大門外電箱內電線
    係遭人拉斷之事實，業據證人林綉麗分別於警詢、檢察事務
    官、原審、本院指述詳實，核與證人林嘉宏於本院審理時證
    述情節相符，復有照片、估價單、大門裡面及外面照片等物
    在卷可稽（見偵字卷第13頁至第14頁、第35頁，原審卷135 
    頁至第137 頁），此部分事實，堪以認定。
　㈡被告雖以前詞置辯，惟查：
　⒈證人林綉麗於警詢證稱：因我住○○○○區○○路○段000 巷000 弄
    00號）大門口電表遭盧省忠毀損破壞，故至所提告製作筆錄
    ，107 年06月18日14時30分許我返回住家時，發現住家電動
    大門都打不開，發現是住家大門電箱被人破壞，後來經我調
    閱住家監視器，發現是我前同事盧省忠於107 年06月18日13
    時26分許，至我住家門口毀損破壞我住家大門口電箱，盧省
    忠將電箱內電線都拉斷，害我住家完全都沒有電，後來通知
    師傅來修理花了新台幣（下同）6000元，所以總共損失6000
    元等語（見偵字卷第7 頁）；於檢察事務官詢問時證稱：10
    7 年6 月18日13時26分許，被告到我住處，拉斷總電源電線
    ，我有提供監視器影像，電線部分我當天15時許，有請師傅
    來維修，花了6 千元，當時我不在家，我去菜園種菜，被告
    到我家時，猛打手機跟猛按我家電鈴等語（見偵字卷第24頁
    ）；於原審審理時證稱：跟盧省忠以前是同事也是朋友，10
    7 年6 月18日下午1 時26分發現住處大門外的變電箱的電線
    被拉斷，那天在家裡的菜園，被告狂打我的電話、按我家門
    鈴，後來我看遙控器總電源被破壞，遙控器無法使用，監視
    器也錄到被告來家裡後就沒錄到了，偵查卷第14頁下方照片
    就是遭毀損的電線，這是控制家裡所有電器的電箱，包含大
    門的電箱都在這裡，是以前蓋房子的水電師父所施作的，盧
    省忠是有一個工寮，這個工寮所需要的電也是從這個電箱接
    出去的。他當天下午1 時許，來我家把總電源的電線都弄壞
    ，大概下午3 、4 時的時候，我請兩位工人來修，修差不多
    一個多小時，工人說是拉扯，整個跳電，裡面這些送電的東
    西、零件、電線都要換，電箱是安裝在圍牆外面等語（見原
    審卷第121 頁至第126 頁），是證人林綉麗就其於107 年06
    月18日14時30分許返回住家，發現住家電動大門打不開，發
    現是住家大門外電箱被人破壞，經調閱住家監視器發現是被
    告於同日13時26分許所為，其事後請水電工修理，花費6000
    元才回復之事實已明，且於警詢、檢察事務官詢問、原審審
    理時前後證述一致，並無瑕疵，是被告於107 年6 月18日下
    午1 時26分，至告訴人住處，破壞電箱內電線，致大門無法
    開啟乙情，洵堪認定。
　⒉證人林嘉宏於本院審理時證稱：林綉麗在107年6月下午2、3點還是3、4點左右，叫我到大溪區埔頂路2段575巷236弄80號做電線維修；當天林綉麗說電線電箱損壞；到現場查看後，是發現好像是開關壞了；（108偵1869卷第14頁照片）是當天所檢修的電箱及損壞的電線估價單是我出具的；有無熔絲開關、20米的電纜，是依現場需求，其他地方有損壞損害，跟電線相連結的部分有損壞；20米平方電纜是用於從電箱到鐵門的地方，當然會有多抓一些長度；電線拉斷後，造成電動門不能開關，或許有連結到監視器設備，因為我只看到門的那段，它後續再延伸到那裡，我就不清楚；確實有連結到大門，的確是因為拉斷不能用；估價單是做完後大約一個禮拜請我寫估價單，等於是施工完畢之後再寫估價單；估價單內容是符合當時施工的內容；去現場看時，它的損壞狀況，比較不像是自然損壞；去的時候是測試鐵門不能用，我換好之後，鐵門就可以用；前面拉斷不是接回去就好，而是要整個電線換新，因為我有順便檢查，它有些老舊，所以建議她更換；整個電源被破壞，遙控器是附屬在鐵門上；我們稱拉斷的部分為開關接線處、接點，而且我發現她的線路也是有老舊損毀，所以我建議她更換；接頭接回去臨時用是可以，但會危險；電箱裡是通到到大門，還有通到何處並不曉得，但至少確定大門是不能用的；電線是接在開關上，電線拉斷後，開關上面沒有接別的線路出去；拉斷的那條電線是電動大門的電源；為何要更換到20米是要預備多抓一些長度，要全部換；所損壞的電線，它所連接住宅電源的部分，是否是鐵皮工寮，我忘記了等語，可認電線拉斷後，確有造成電動門不能開關之情事，亦核與告訴人所稱家中遙控器總電源被破壞，遙控器無法使用等語相符，是遭拉斷的電線是造成告訴人電動門不能開門，而非被告所辯稱此電線為工寮電線，況卷附之遭拉斷的電線是位於大門上，而工寮則位於大門之內，該電線箱為告訴人住處之一部，告訴人有所有權已明，是被告所辯，不足採信。末查，辯護人雖聲請勘驗監視畫面內容確認光碟未經偽變造等語，然被告亦不否認案發當時有至現場，並動手拉扯電線，且證人林嘉宏於本院亦證稱，案發現場之電線電箱確有被拉扯後，更換的動作，並開立估價單，事證已臻明確，故無再勘驗之必要，附此敘明。
　㈢綜上所述，本件事證明確，被告犯行堪以認定，應予依法論
    科。
參、論罪：
一、新舊法比較：
　　被告行為後，刑法第354 條毀損罪雖於108 年12月25日公布
    修正，於同年月27日施行，惟該次修正僅將前開之罪之罰金
    法定刑修正為「1 萬5 千元以下罰金」，與修正前罰金之法
    定刑「5 百元以下罰金」，依刑法施行法第1 條之1 第2 項
    前段規定就所定數額提高為30倍之法定罰金刑，並無差異，
    是前開之罪之法定刑度修正前、後，實質上確無不同，自不
    生新舊法比較之問題，應逕適用裁判時法。　　
二、核被告所為，係犯刑法第354 條之毀損他人物品罪。
肆、維持原判決及駁回上訴之理由：
一、原審本於同上見解，以被告前開犯行罪證明確適用刑法第35
    4 條、第41條第1 項前段，刑法施行法第1 條之1 第1 項、
    第2 項前段之規定，並以行為人之責任為基礎，審酌被告無
    故恣意毀損告訴人所擁有之電線，而生損害於告訴人，顯不
    尊重他人，法紀觀念淡薄，且犯後一再飾詞否認，毫無悔意
    ，亦未賠償告訴人所受之損害等情，兼衡其智識程度、生活
    狀況，及其犯罪目的、手段等一切情狀，量處拘役40日之刑
    ，再者審酌被告家庭經濟狀況小康，職業瀝青鋪設工程業，
    個人資力雖非明顯不佳，然鑑於自由刑倘准易科罰金，折算
    標準當應考量為換取自由勢須支付而無從豁免之代價暨依其
    職業、身分及家境所應有之資力等節予以綜合酌定，方能在
    財力豐貧各異、優劣參差者間維持刑罰執行之有效性及公平
    性等各情，諭知易科罰金之折算標準。經核其採證認事用法
    均無違誤，量刑亦屬允當，應予維持。
二、被告上訴意旨略以：㈠被告與告訴人交往期間，被告相當疼
    愛告訴人林綉麗，至107年2月間，因告訴人因不滿被告另結
    新歡亟欲報復，而起心動念霸占被告之財產（即大溪區仁德
    段193地號土地、大溪區仁和路一段111號房屋及大溪農會保
    管箱黃金），被告希望告訴人返還上開財產遂於107年6月18
    日到桃園市○○區○○路○段000巷000弄00號之告訴人住處找告
    訴人協商，但告訴人不肯出面，被告一時心急無意間拉斷價
    值不過百元之電線一條。㈡告訴人及登記告訴人女兒游雅玟
    名下之房屋及土地，其中「大溪區仁德段193地號土地」部
    分由被告出資110萬，及「大溪區仁和路一段111號房屋」部
    分由被告出資190萬，告訴人不僅否認被告之1/2權利，連同
    被告父親生前曾遺留之金塊、金項鍊等重1台斤600克，告訴
    人亦不肯歸還，被告於107年6月18日找告訴人協商，未碰到
    告訴人及其家人，被告固然無意間扯斷電線一條，但此乃被
    告興建工寮時出資設置之電線，被告既為電線所有權人，據
    何構成毀損？㈢證人林綉麗之偵審所述，因雙方已有上述財
    產糾葛其證詞參雜諸多個人主觀偏見，難免誇大偏頗而有虛
    偽陳述之危險，故其陳述除須無瑕疵可指外，尚應調查其他
    必要之證據，故而聲請勘驗監視畫面內容確認光碟未經偽變
    造云云。然查，被告提起上訴，仍執前詞，否認犯行，業經
    本院指駁如上，且有證人林嘉宏，亦足佐證告訴人提出之監
    觀畫面可採，而無偽變造之情，而認無勘驗之必要，已如前
    述，故其上訴為無理由，應予駁回。
伍、法律之適用：
    據上論斷，應依刑事訴訟法第368 條，判決如主文。　　　
本案經檢察官吳佳美提起公訴，檢察官蕭方舟到庭執行職務。
中　　華　　民　　國　　109 　年　　6 　　月　　23 　 日
                  刑事第十七庭  審判長法  官  鄭水銓
                                      法  官  李世華
                                      法  官  鍾雅蘭
以上正本證明與原本無異。
不得上訴。
                                      書記官  黃亮潔
中　　華　　民　　國　　109 　年　　6 　　月　　23　　日
附錄：本案論罪科刑法條全文　　　　　　　　　　　　　　　
中華民國刑法第354條
毀棄、損壞前二條以外之他人之物或致令不堪用，足以生損害於
公眾或他人者，處2年以下有期徒刑、拘役或1萬5千元以下罰金
。